臺灣高雄地方法院刑事判決　　　　　　　　　　　　九十一年度易字第一八三九號
　　公　訴　人　臺灣高雄地方法院檢察署檢察官
　　被　　　告　丙○○
右列被告因傷害案件，經檢察官提起公訴（九十一年度偵字第一八０號），本院判決
如左：
    主  文
丙○○無罪。
    理  由
一、公訴意旨略以：被告丙○○因其妻與甲○○有合會方面之金錢糾紛，緣甲○○前
    向告訴人乙○○承租高雄縣鳳山市○○街六十巷內房屋居住，告訴人乙○○亦同
    住於此巷道之內，詎被告丙○○竟夥同七、八名姓名年籍不詳之男子，於民國九
    十年十一月三十日十三時許，共同前往甲○○位於○○街六十巷四之九號住處尋
    找甲○○未遇，在同巷三十四號前處，恰見告訴人乙○○，竟共同基於傷害之犯
    意聯絡及行為分擔，手持木棍毆打告訴人乙○○，致告訴人乙○○受有上背部瘀
    腫痕跡三三Ｘ一公分之傷害，因認被告涉有刑法第二百七十七第一項之共同傷害
    罪嫌云云。
二、按犯罪事實應依證據認定之，無證據不得推定其犯罪事實；又不能證明被告犯罪
    者，應諭知無罪之判決。刑事訴訟法第一百五十四條及第三百零一條分別定有明
    文。又按刑事訴訟法上所謂認定犯罪事實之證據，係指足以認定被告確有犯罪行
    為之積極證據而言，如未能發現相當證據或證據不足以證明，自不能以推測或擬
    制之方法，以為裁判基礎，最高法院二十九年度上字第三一五號及四十年度台
    上字第八十六號分別著有判例可資參照。而認定不利於被告之事實，須依積極證
    據，苟積極證據不足為不利被告之認定時，即應為有利於被告之認定，更不必有
    何有利之證據；又認定犯罪事實所憑之證據，雖不以直接證據為限，間接證據亦
    包括在內，然而無論直接證據或間接證據，其為訴訟上之證明，須於通常一般之
    人均不致有所懷疑，而得確信其為真實之程度者，始得據為有罪之認定，倘其證
    明尚未達到此一程度，而有合理之懷疑存在而無從使事實審法院得有罪之確信時
    ，即應由法院為諭知被告無罪之判決，最高法院亦分別著有三十年度上字第八一
    六號及七十六年度台上字第四九八六號判例足參。再告訴人之告訴，係以使被告
    受刑事追訴為目的，是其陳述是否與事實相符，仍應調查其他證據以資審認（最
    高法院五十二年台上字第一三００號判例參照），苟無其他證據足以證明告訴人
    之指訴係為真實，自難僅憑告訴人指訴而為被告有罪之判決。
三、本件公訴人認被告涉有前揭犯行，無非係以告訴人之指訴、驗傷診斷書乙紙及證
    人甲○○之證述為其主要論據。訊據被告丙○○堅詞否認有何傷害犯行，辯稱：
    案發當時我去找甲○○，看見七、八名男子毆打告訴人，那些人我不認識，亦不
    是我叫他們毆打告訴人，我當場站在三公尺，並無說話或教唆他們毆打告訴人等
    語。
四、經查：告訴人所提出前述驗傷診斷書一紙，僅能證明告訴人於九十年十一月三十
    日，受有上背部瘀腫痕跡三三Ｘ一公分之傷害，至於該傷害係因何原因造成，是
    否為被告夥同其他真實姓名年籍不詳之男子共同毆打所致，尚非明確，仍須視告
    訴人指訴情節是否真實無誤而定。而告訴人於警訊中陳稱：「於民國九十年十一
    月三十日下午一時左右，在鳳山市○○里○○街六十巷三十四號前，被丙○○雙
    手持木棍從我背面部毆打我，而且率領七、八人前來助陣」「（問：你與丙○○
    有無認識及仇恨，那你與另外七、八名助陣有無認識仇恨？）我跟丙○○不認識
    ，也沒仇恨，與七、八名助陣的人也沒認識及仇恨」、「（問：你有無反擊，現
    場有無證人？）沒有，沒有證人」等語，後於偵查中稱：「（問：柯某在現場說
    何話？）七八個人打我，柯（指被告）人站在旁邊」、「（問：林女有無住三樓
    ？）沒有．．」等語（參見偵查第六、七頁反面），嗣於本院審理時復供稱：「
    那些人外面亂敲門，我出去說為什麼要敲門，就被那些人毆打，被告在旁邊距離
    那些人約三公尺。那些人要打我之前沒有說話，被告也沒有說話。等到我被毆打
    時被告也並沒有說話。等那些人離開時被告還是沒有說話。當天那些人是被告找
    去向甲○○討錢的。是甲○○告訴我說那些人是被告找去的，從在高雄法院開庭
    後就一路尾隨甲○○的。我被打的時候甲○○並沒有看見。」等語（參見本院九
    十一年九月三十日審判筆錄），足認告訴人警訊中所稱被告有持木棍毆打一事，
    顯有不實，而證人甲○○雖偵查中到庭證述有聽見被告指揮案發現場之人毆打告
    訴人，然依距離被告最近之人即告訴人於本院審理及偵訊時皆供述被告當時並未
    說話，而證人甲○○亦無目擊本件傷害事件，並參酌被告與證人甲○○有金錢債
    務糾紛，其證述之內容自較易生偏頗，此外，證人甲○○經本院多次傳喚均未到
    庭說明，是以，證人甲○○上開證詞自難採信。又參諸告訴人與被告並無任何仇
    恨，此為告訴人所自承，又被告在七、八名男子毆打告訴人後並無逃離現場之情
    形，亦經告訴人供述在卷，而若被告當時確有夥同其他七、八名不詳姓名之人共
    同毆打告訴人之行為，衡情豈有該七、八名不詳姓名之人均已逃竄無蹤，而獨被
    告留在現場之理，且亦無證據足認被告與毆打告訴人之七、八名男子有何關係，
    足認被告所辯：並無參與毆打告訴人，亦無教唆他人毆打乙節，堪以採信。綜上
    所述，本件驗傷診斷書不足以證明告訴人所受傷害係被告所為，告訴人乙○○之
    指訴及證人甲○○之證述亦有上開瑕疵而難盡信，自不得以告訴人陳述或臆測逕
    為不利於被告之認定，是上開證據均不足使本院去除合理之懷疑，而得確信其為
    真實之程度，自不足據為被告有罪之認定，此外，本院復查無其他積極證據足資
    證明被告確有公訴人所指之犯行，揆諸前揭法條規定及判例意旨，依法自應為被
    告無罪之諭知。
據上論斷，應依刑事訴訟法第三百零一條第一項，判決如主文。
中      華      民      國      九十一      年     十     月   三十一   日
                                  臺灣高雄地方法院刑事庭
                                      法  官  廖建瑜
右正本證明與原本無異。
如不服本判決，應於判決送達後十日內，向本院提出上訴狀。
                                      書記官  王翌翔
中      華      民      國      九十一      年     十     月   三十一   日
